臺灣嘉義地方法院刑事判決
111年度交易字第89號
公  訴  人  臺灣嘉義地方檢察署檢察官
被      告  江國能


上列被告因過失傷害案件，經檢察官提起公訴（111年度偵字第1
001號），本院判決如下：
    主  文
江國能汽車駕駛人，行經行人穿越道不依規定讓行人優先通行，
而犯過失傷害罪，處拘役貳拾日，如易科罰金，以新臺幣壹仟元
折算壹日。
    犯 罪 事 實
一、江國能於民國110年12月21日7時23分許，駕駛車牌號碼000-
    0000號租賃小客車，沿嘉義縣民雄鄉民族路由東往西方向行
    駛，途經該路段與安和路交岔路口，欲左轉安和路時，本應
    注意行近行人穿越道，遇有行人穿越時，應暫停讓行人先行
    通過，而依當時天候晴，日間自然光線，柏油路面乾燥、無
    缺陷，道路無障礙物且視距良好，並無不能注意之情事。然
    其疏未注意安和路口之行人穿越道上通行之行人並加以禮讓
    ，竟貿然左轉，以致其所駕駛之前述車輛之左側照後鏡及左
    前車頭撞擊沿行人穿越道由西往東方向行走之何永順，造成
    何永順因而受有左側膝部挫傷、左側肩膀挫傷等傷害。
二、案經何永順訴由嘉義縣警察局民雄分局報告臺灣嘉義地方檢
    察署檢察官偵查起訴。
    理  由
壹、程序部分
一、本判決參考司法院107年3月28日「刑事判決精簡原則」製
　　作。
二、證據能力部分因當事人均未爭執，依上開原則，不予說明。
貳、實體部分
一、上開犯罪事實，業據被告江國能於審理中坦白承認（見本院
    卷第60-62頁），核與證人即告訴人何永順於審理中證述之
    情節（見本院卷第53-56頁），大致相符明確，復有道路交
    通事故現場圖、道路交通事故調査報告表㈠、㈡、和順興診所
    診斷證明書各1份，及道路交通事故現場照片8張（見警卷第
    11、17、19、21、23-26頁）、被告提出之事故現場照片3張
    （見本院卷第29頁）在卷足資為證。
二、按汽車行近行人穿越道，遇有行人穿越時，無論有無交通指
    揮人員指揮或號誌指示，均應暫停讓行人先行通過，道路交
    通安全規則第103條第2項定有明文。經查，被告領有職業大
    客車駕駛執照，且係具有相當社會經驗之成年人，有其汽車
    駕駛執照影本1份可參（見警卷第33頁），其應知悉上揭規
    定並謹慎遵守。又依據前述道路交通事故調查報告表㈠所載
    ，本案事故發生當時天候晴，日間自然光線，柏油路面乾燥
    、無缺陷，道路無障礙物且視距良好，並無不能注意之情事
    。被告駕駛汽車行駛接近行人穿越道，遇有行人穿越時，自
    應暫停讓行人先行通過。然其行經上開交岔路口欲通過行人
    穿越道時，疏未暫停禮讓行人穿越道上之告訴人先行，以致
    撞擊告訴人，使告訴人因而受傷，被告已違反上開道路交通
    安全規則之規定，足認其疏未盡應注意之義務，就本案交通
    事故顯有過失。
三、被告雖請求傳喚事故現場附近之早餐店經營者作證，欲證明
    被告於案發時有向告訴人道歉。然當事人聲請調查之證據，
    法院認為不必要者，得以裁定駁回之。下列情形，應認為不
    必要：二、與待證事實無重要關係者，刑事訴訟法第163條
    之2第2項第2款定有明文。經查，被告所聲請調查之上開證
    據，僅係為證明其犯後態度，與本案過失傷害犯罪事實之認
    事用法，尚無重要關係，依上揭規定，本院認尚無傳喚前述
    之人到庭作證之必要，此部分聲請應予駁回。
四、綜上所述，堪認被告前揭任意性自白核與事實相符，堪以採
    信，本案事證明確，被告上開過失傷害犯行，堪可認定，應
    予依法論科。
參、論罪科刑
一、汽車駕駛人，無駕駛執照駕車、酒醉駕車、吸食毒品或迷幻
    藥駕車、行駛人行道或行經行人穿越道不依規定讓行人優先
    通行，因而致人受傷或死亡，依法應負刑事責任者，加重其
    刑至2分之1。道路交通管理處罰條例第86條第1項定有明文
    。又刑法總則之加重，係概括性之規定，所有罪名均一體適
    用；刑法分則之加重，係就犯罪類型變更之個別犯罪行為予
    以加重，成為另一獨立之罪名。道路交通管理處罰條例第86
    條第1項關於汽車駕駛人無駕駛執照駕車，因而致人受傷，
    依法應負刑事責任者，加重其刑至2分之1之規定，係就刑法
    第284條第1項前段之過失傷害罪之基本犯罪類型，對於加害
    人為汽車駕駛人，於從事駕駛汽車之特定行為時，即於無駕
    駛執照過失駕車致人受傷之特殊行為要件予以加重處罰，已
    就上述刑法第284條第1項前段犯罪類型變更之個別犯罪行為
    予以加重，而成另一獨立之罪名，自屬刑法分則加重之性質
    （最高法院99年度台非字第198號刑事判決意旨參照）。是
    核被告所為，係犯道路交通管理處罰條例第86條第1項、刑
    法第284條前段之汽車駕駛人行經行人穿越道不依規定讓行
    人優先通行，因過失致人傷害罪。
二、被告本案犯行應依道路交通管理處罰條例第86條第1項規定
    ，加重其刑至二分之一。被告於肇事後停留於現場，於警到
    場後當場承認為肇事人而自首接受裁判，有道路交通事故肇
    事人自首情形紀錄表在卷可參（見警卷第29頁），應依刑法
    第62條前段規定減輕其刑，並先加後減之。
三、爰以行為人之責任為基礎，審酌被告駕駛汽車行經交岔路口
    ，欲左轉通過行人穿越道時，本應暫停禮讓行人優先通行，
    然其疏未注意，因而肇致本案交通事故，使告訴人受有左側
    膝部挫傷、左側肩膀挫傷。再考量被告為本案交通事故之肇
    事原因，告訴人則無肇事因素。兼衡被告於本院審理中坦承
    犯行，已有悔意，犯後態度尚可，然因告訴人表明無意請求
    賠償，亦不願和解之故（見本院卷第52、57頁），而未能取
    得告訴人諒解，以及被告於本院審理中自陳之教育程度、職
    業、家庭、經濟及生活狀況（見本院卷第62頁）等一切情狀
    ，量處如主文所示之刑，並諭知易科罰金之折算標準。
據上論斷，應依刑事訴訟法第299條第1項前段，判決如主文。
本案經檢察官柯文綾提起公訴，檢察官廖俊豪到庭執行職務。
中　　華　　民　　國　　111 　年　　5 　　月　　18　　日
                  刑事第五庭    法　官　陳盈螢
以上正本證明與原本無異。
如不服本判決應於收受判決後20日內向本院提出上訴書狀，並應
敘述具體理由；其未敘述上訴理由者，應於上訴期間屆滿後20日
內向本院補提理由書（均須按他造當事人之人數附繕本）「切勿
逕送上級法院」。告訴人或被害人如對於本判決不服者，應具備
理由請求檢察官上訴，其上訴期間之計算係以檢察官收受判決正
本之日期為準。
中　　華　　民　　國　　111 　年　　5 　　月　　18　　日
                                書記官  陳孟瑜
附錄本案論罪科刑法條：　　　　　　　　　　　　　　　　
中華民國刑法第284條、道路交通管理處罰條例第86條第1項
刑法第284條
因過失傷害人者，處一年以下有期徒刑、拘役或十萬元以下罰金
；致重傷者，處三年以下有期徒刑、拘役或三十萬元以下罰金。
道路交通管理處罰條例第86條第1項
汽車駕駛人，無駕駛執照駕車、酒醉駕車、吸食毒品或迷幻藥駕
車、行駛人行道或行經行人穿越道不依規定讓行人優先通行，因
而致人受傷或死亡，依法應負刑事責任者，加重其刑至二分之一
。